【裁判字號】    88,訴,2011
【裁判日期】    890321
【裁判案由】    妨害自由
【裁判全文】
台灣板橋地方法院刑事判決                        八十八年度訴字第二一一號
    公  訴  人  台灣板橋地方法院檢察署檢察官
    被      告  丙○○
    被      告  乙○○
                己○○
                甲○○
右列被告因妨害自由案件，經檢察官提起公訴（八十八年度偵字第一０二０六號），
本院判決如左：
    主  文
丙○○、乙○○、甲○○共同以非法方法，剝奪人之行動自由，各處有期徒刑伍月。
己○○共同以非法方法，剝奪人之行動自由，累犯，處有期徒刑柒月。
    事  實
一、己○○前於民國（下同）八十七年間因違反麻醉藥品管理條例案件，經台灣台北
    地方法院判處有期徒刑三月確定，並於八十七年六月十二日易科罰金執行完畢。
    猶不知悔改，緣丁○○於八十六年九、十月間積欠丙○○賭債新台幣（下同）二
    十八萬五千元，同時簽發付款銀行為第一商業銀行城東分行之支票五紙交予丙○○作為給付賭債之用，惟屆期均未獲兌現，之後丁○○即避不見面，丙○○亦遍
    尋不著。嗣於八十八年四月十八日晚七時三十分許，丙○○與乙○○二人在台北
    縣三重市○○街四一一號前巧遇丁○○，而丁○○見丙○○在場為逃避上開債務
    ，即速至其駕駛之營業小客車欲呼叫同業前來相助，乙○○見狀乃上前阻止丁○○呼叫，並與丁○○於車內互毆（傷害部分未據告訴），丙○○同時以電話召友
    人己○○與甲○○二人前來幫忙。俟己○○及甲○○二人趕至上址後，四人即共
    同強押丁○○至丙○○所駕駛之車號Ｖ五─四四九五號自用小客車上，由丙○○
    駕駛，乙○○坐於駕駛座旁；而丁○○坐於後座中間，且為防止丁○○再度逃跑
    ，旁坐有己○○及甲○○二人，以此非法方法，剝奪丁○○之行動自由，並由丙○○等四人其中一人出言恫嚇稱：如不還錢，要載到山上斷手斷腳等語，欲將丁○○載往他處談判債務清償問題，經不詳姓名路人報案，適巡邏警員前來查獲，
    其間剝奪林某行動自由之時間有五、六分鐘。
二、案經台北縣警察局三重分局報請台灣板橋地方法院檢察署檢察官偵查起訴。
    理  由
一、訊據被告丙○○、乙○○、己○○及甲○○等四人均矢口否認有上開妨害自由之
    犯行，並一致辯稱：係丁○○自願上車，欲與渠等至他處談判債務清償問題，且
    丁○○係坐於後座靠門邊云云。經查：右揭事實，業據被害人丁○○於警訊及本
    院調查時指訴歷歷，並經證人即查獲之警員陳榮輝與陳添權二人於本院審理時結
    證稱：「被害人（指丁○○）坐於後座中間，兩旁各有一人」（見本院八十九年
    三月七日審判筆錄）。足證被告等人所辯丁○○係坐於後座靠門邊乙節，並非實
    在；再被害人丁○○積欠被告丙○○賭債，因無錢償還乃避不見面，且平日以駕
    駛計程車維生，於上述時地突遇債主丙○○又見丙○○等人人多勢眾，避之唯恐
    不及，焉有自願與渠等至他處談判賭債清償問題。故被告等人所辯各節，顯係畏
    罪飾卸之詞，不足採信。罪證明確，被告等人犯行洵堪認定。
二、核被告等人所為，均係犯刑法第三百零二條第一項以非法方法剝奪人之行動自由
    之罪。又被告等人雖出言恐嚇，惟基於當時情形，被告等人係要強押被害人上車
    乃出言恫嚇，自屬包含於妨害林某行動自由之同一意念之中。縱渠等所為，合於
    刑法第三百零五條恐嚇危害安全之情形，仍應視為剝奪行動自由之部分行為，不
    另構成刑法第三百零五條之罪（最高法院七十四年台上字第三四０四號判例意旨
    可資參照）。而公訴人認另構成刑法第三百零五條恐嚇危害安全之罪，尚有未洽
    ，附此說明。又被告丙○○、乙○○、己○○及甲○○等四人間，有犯意聯絡及
    行為之分擔，應論以共同正犯。末查；被告己○○前於八十七年間因違反麻醉藥
    品管理條例案件，經台灣台北地方法院判處有期徒刑三月確定，並於八十七年六
    月十二日易科罰金執行完畢，此有台灣高等法院檢察署刑案紀錄簡覆表在卷可徵
    。其於有期徒刑執行完畢後五年內再犯有期徒刑以上刑之本罪，為累犯，應加重
    其刑。爰分別審酌被告等人之品行、智識程度及被告等人為使被害人清償賭債，
    竟強押被害人上車，以及被告等人犯罪後猶狡詞置辯等一切情狀，各量處如主文
    所示之刑，以資懲儆。
三、至辯護人請求傳訊戊○○警員以資證明查獲被告時有扣得電擊棒一支乙節；因被
    告並未否認當時有持電擊棒欲攻擊乙○○，惟經被告乙○○拍打掉地乙事；況縱
    於被告車上起出電擊棒乙支，亦與被告等人有無妨害林某行動自由犯行無涉，故
    本院認並無再予傳訊查證之必要。
據上論斷，應依刑事訴訟法第二百九十九條第一項前段，刑法第二十八條、第三百零
二條第一項、第四十七條，罰金罰鍰提高標準條例第一條前段，判決如主文。
本案經檢察官鄭嘉欣到庭執行職務
中      華      民      國      八十九      年     三     月   二十一   日
                                      台灣板橋地方法院刑事第二庭
                                          法  官  潘  長  生
右正本證明與原本無異
如不服本判決應於送達後十日內向本院提出上訴狀
                                          書記官  王  增  華
中      華      民      國      八十九      年     三     月   三十一   日
附錄本案論罪科刑法條全文：
刑法第三百零二條
私行拘禁或以其他非法方法，剝奪人之行動自由者，處五年以下有期徒刑、拘役或三
百元以下罰金。
因而致人於死者，處無期徒刑或七年以上有期徒刑，致重傷者，處三年以上十年以下
有期徒刑。
第一項之未遂犯罰之。


司法院資訊處製作；財團法人民間司法改革基金會備份。
